臺灣高等法院高雄分院刑事判決　　　　94年度上訴字第1002號
上　訴　人　　臺灣高雄地方法院檢察署檢察官
被　　　告　　甲○○
上列上訴人因被告違反毒品危害防制條例案件，不服臺灣高雄地
方法院93年度訴字第2789號中華民國94年5月27日第一審判決（
起訴案號：臺灣高雄地方法院檢察署93年度毒偵字第3431、3510
、3545、3574號，移送併辦案號：同檢察署93年度毒偵字第5043
、6139、6967，94年度毒偵字第1250、4829號），提起上訴，本
院判決如下：
    主  文
原判決撤銷。
甲○○連續施用第一級毒品，處有期徒刑壹年貳月。扣案之第一
級毒品海洛因貳拾參包（其中拾貳包合計淨重壹點柒玖公克，空
包裝總重貳點柒伍公克，其中參包合計淨重零點參捌公克，空包
裝總重零點陸參公克，另捌包合計淨重壹點零伍公克，空包裝總
重壹點陸柒公克）、海洛因貳小包（淨重零點陸肆公克，空包裝
總重零點貳肆公克）、殘留第一級毒品海洛因之注射針筒及香菸
各貳支、殘留海洛因夾鏈袋壹只均沒收銷燬之，殘有食鹽水之空
瓶壹瓶及注射針筒壹支、注射針筒壹支沒收。又連續施用第二級
毒品，處有期徒刑壹年。殘留安非他夾鏈袋壹只沒收銷燬之，安
非他命吸食器玻璃球壹個沒收。應執行有期徒刑貳年。扣案之第
一級毒品海洛因貳拾參包（其中拾貳包合計淨重壹點柒玖公克，
空包裝總重貳點柒伍公克，其中參包合計淨重零點參捌公克，空
包裝總重零點陸參公克，另捌包合計淨重壹點零伍公克，空包裝
總重壹點陸柒公克）、海洛因貳小包（淨重零點陸肆公克，空包
裝總重零點貳肆公克），殘留第一級毒品海洛因之注射針筒及香
菸各貳支、殘留海洛因夾鏈袋壹只、殘留安非他夾鏈袋壹，均沒
收銷燬之，殘留食鹽水之空瓶壹瓶及注射針筒壹支、注射針筒壹
支、安非他命吸食器玻璃球壹個，均沒收。
    事  實
一、甲○○於民國（以下同）89年間，因施用毒品案件，經台灣
    高雄地方法院以89年度毒聲字第5173號裁定送觀察、勒戒後
    ，認有繼續施用毒品之傾向，經台灣高雄地方法院以89年度
    毒聲字第6378號裁定令入戒治處所施以強制戒治，嗣經台灣
    高雄地方法院以89年度毒聲字第10163 號裁定停止強制戒治
    ，交付保護管束，於保護管束期間，再因施用毒品案件而經
    台灣高雄地方法院以90年度毒聲字第5260號撤銷停止戒治續
    行強制戒治，並於91年5 月23日執行完畢出所，經臺灣高雄
    地方法院檢察署檢察官於91年6 月10日以91年度戒毒偵字第
    532 號為不起訴處分確定。詎仍不知戒絕毒癮，明知海洛因
    及甲基安非他命係毒品危害防制條例第2 條第2 項第1 款、
    第2 款所明定之第一、二級毒品，不得持有及施用，仍於前
    述強制戒治執行完畢釋放後5 年內，復基於施用第一級毒品
    海洛因之概括犯意，自93年2 月初某日起至94年6 月2 日止
    ，以每隔2 日施用1 次之頻率，連續在高雄縣大寮鄉○○村
    ○○街27號住所或高雄縣鳳山市○○路188 號友人住所等處
    ，以將第一級毒品海洛因摻在香菸內吸取其煙霧或摻水置於
    注射針筒內施打身體之方式，施用第一級毒品海洛因多次；
    又基於施用第二級毒品甲基安非他命之概括犯意，於93 年6
    月27日18時許起至94年6 月2 日止，連續在上開地點，以將
    甲基安非他命置於玻璃球內燒烤吸取煙霧之方式，施用第二
    級毒品甲基安非他命多次。嗣先後於下列時地為警查獲：(1)
    於93年5 月8 日17時20分許，因另涉嫌竊盜案件而為警查獲
    ；(2)於同年5 月30日16時30分許，因甲○○為列管毒品行方
    不明人口，為警在高雄縣大寮鄉○○街內尋獲；(3)於93 年6
    月28日18時30分許，因形跡可疑，為警在高雄縣大寮鄉○○
    村○○路51號後方產業道路查獲，並主動交出其所有之海洛
    因12包（合計淨重1.79公克，空包裝總重2.75公克）、殘有
    第一級毒品海洛因之注射針筒2 支、香菸2 支及供施用毒品
    用殘有食鹽水之空瓶1 瓶等物；(4)於93年7 月3 日20時45分
    許，因形跡可疑，為警在高雄縣大寮鄉○○村○○路與永隆
    路口查獲，並扣得甲○○所有而為警追捕時掉落之海洛因3
    包（合計淨重0.38公克，空包裝總重0.63公克）；(5)於同年
    7 月23日11時許，因甲○○為列管毒品行方不明人口，為警
    在高雄縣大寮鄉○○街27號住處尋獲；(6)於93年10月12日9
    時30分許，因形跡可疑，為警在高雄縣大寮鄉○○村○○○
    路10之2 號前查獲，並主動交出其所有之海洛因8 包（合計
    淨重1.05公克，空包裝總重1.67公克）、及供施用毒品預備
    之注射針筒1 支等物；(7)於93年11月12日10時許，因形跡可
    疑，為警在高雄縣大寮鄉○○村○○路與萬丹路口查獲；(8)
    於94年2 月2 日14時30分許，為警持台灣高雄地方法院核發
    之搜索票至甲○○位於高雄縣大寮鄉○○村○○○路188 號
    住處搜索時查獲。(9)於94年6 月2 日18時許，在高雄市○○
    區○○路與德祥路口，又為警查獲，並扣得海洛因2 小包、
    殘留海洛因夾鏈袋1 只、殘留安非他夾鏈袋1 只、安非他命
    吸食器玻璃球1 個及注射針筒1 支。均分別經甲○○同意後
    採尿送驗後呈嗎啡或嗎啡及甲基安非他命陽性反應，始知上
    情。
二、案經高雄縣政府警察局林園分局、鳳山分局及高雄市政府警
    察局苓雅分局移送臺灣高雄地方法院檢察署檢察官偵查起訴
    ，及保安警察第三總隊第二大隊移送同署檢察官函請併案審
    理。
    理  由
一、訊據被告甲○○對於前揭時、地，連續以上述方式施用第一
    級毒品海洛因及第二級毒品甲基安非他命多次之事實已坦承
    不諱，又被告於93年5 月8 日23時許、93年5 月30日17時10
    分許、93年6 月28日20時30分許、93年7 月4 日1 時23分許
    、93年7 月23日11時40分許、93年10月12日11時15分許、93
    年11月12日16時許及94年2 月3 日3 時5 分許經警查獲時所
    採集之尿液，經送驗結果，確呈嗎啡或嗎啡及甲基安非他命
    陽性反應，此有高雄醫學大學附設中和紀念醫院93年12月28
    日編號0000-000號、94年1 月18日編號0000-000號濫用藥物
    尿液檢驗報告、臺灣檢驗科技股份有限公司93年6 月14日編
    號KＺ000000000000號、93年8 月9 日編號KＺ000000000000號
    濫用藥物尿液檢驗報告、高雄縣政府衛生局93年7 月6 日93
    煙檢字第1343號、93年11月19日煙毒尿液檢驗成績書、高雄
    市立凱旋醫院93年7 月19日高市凱醫檢字第02012 號、94年
    3 月1 日編號F-94096 號煙毒尿液檢驗成績書、高雄市立凱
    旋醫院94年6 月13日編號00000000號煙毒尿液檢驗報告書共
    9 份，及扣押物品清單（93院總管4520號、94院總管303 號
    ）、嫌疑人代號與真實姓名對照表、嫌疑人尿液採證代碼對
    照表、毒品嫌犯尿液流程管制清冊、濫用藥物尿液檢體監管
    紀錄表各1 張、列管毒品人口尿液檢體採集送驗紀錄表2 份
    附卷可稽。另於93年6 月28日、同年7 月3 日及同年10月12
    日為警查獲時扣案之疑似海洛因白粉共23包，經送請法務部
    調查局鑑定結果，認確含第一級毒品海洛因成分，其中12包
    合計淨重1.79公克，空包裝總重2.75公克，又其中3 包合計
    淨重0.38公克，空包裝總重0.63公克，另8 包合計淨重1.05
    公克，空包裝總重1.67公克。此有法務部調查局93年9 月3
    日調科壹字第220017800 號、93年8 月3 日調科壹字第2200
    17698 號、93年11月10日調科壹字第220018481 號鑑定通知
    書3 份在卷可憑。又於94年6 月2 日為警查獲時扣案之疑似
    海洛因白粉2 小包，經送請法務部調查局鑑定結果，認確含
    第一級毒品海洛因成分（淨重0.64公克，空包裝總重0.24公
    克），亦有法務部調查局94年7 月26日調科壹字第22002058
    3 號鑑定通知書可稽，並有該扣得之海洛因2 小包、殘留海
    洛因夾鏈袋1 只、殘留安非他夾鏈袋1 只、安非他命吸食器
    玻璃球1 個及注射針筒1 支扣案可資佐証。又於93年6 月28
    日及93年10月12日為警查獲時扣案之注射針筒2 支、香菸2
    支經送往高雄醫學大學附設中和紀念醫院檢驗結果，確呈海
    洛因陽性反應，此有上開醫院93年11月30日編號0000-000號
    、0000-000號號檢驗報告2 張存卷可參。此外，復有扣押筆
    錄、扣押物品目錄表各3 份、照片12張附卷足資佐證，是被
    告甲○○前揭自白顯與事實相符。又被告於89年間，因施用
    毒品案件，經台灣高雄地方法院以89年度毒聲字第5173號裁
    定送觀察、勒戒後，因認有繼續施用毒品之傾向，經台灣高
    雄地方法院以89年度毒聲字第6378號裁定令入戒治處所施以
    強制戒治，嗣經台灣高雄地方法院以89年度毒聲字第10163
    號裁定停止強制戒治，交付保護管束，於保護管束期間，再
    因施用毒品案件而經台灣高雄地方法院以90年度毒聲字第52
    60號撤銷停止戒治續行強制戒治，並於91年5 月23日執行完
    畢出監，經臺灣高雄地方法院檢察署檢察官於91年6 月10日
    以91年度戒毒偵字第532 號為不起訴處分確定，此有臺灣高
    等法院被告全國前案紀錄表、臺灣高雄地方法院被告院內索
    引卡紀錄表各1 紙在卷足參，其於前案強制戒治執行完畢後
    ，5 年內再犯本件施用毒品罪之事實，事証明確，其於勒戒
    完畢後又連續施用第一級毒品海洛因及第二級毒品甲基安非
    他命多次之犯行堪以認定。
二、查海洛因、安非他命分別係毒品危害防制條例第2條第2項所
    稱之第一級、第二級毒品，不得非法持有、施用。核被告甲
    ○○所為，係犯毒品危害防制條例第10條第1 項之施用第一
    級毒品罪及同條第2 項之施用第二級毒品罪。其施用第一級
    、第二級毒品前後，持有海洛因、甲基安非他命之低度行為
    ，應為施用之高度行為所吸收，不另論罪。又被告甲○○先
    後多次施用第一級、第二級毒品等犯行，均時間緊接，犯罪
    構成要件亦均相同，顯各係基於概括犯意反覆為之，均應依
    連續犯之規定各論以一罪，並依刑法第56條加重其刑。又起
    訴書雖僅記載被告於93年4 月間某日起至同年7 月4 日凌晨
    1 時23 分 回溯24小時內某時許止，連續多次在高雄縣大寮
    鄉○○村○○街27號住處等地施用第一級毒品海洛因以及自
    93年5 月8 日22時50分回溯96小時內某時起至同年6 月28日
    20時30分回溯96小時內某時，連續多次在不詳地點，施用第
    二級毒品甲基安非他命之犯行，然檢察官就犯罪事實一部起
    訴者，其效力及於全部，被告甲○○於起訴後至94年6 月2
    日止其餘數次施用第一級毒品海洛因及第二級毒品甲基安非
    他命之犯行，與前揭業經起訴有罪部分，時間緊接且犯罪構
    成要件相同，顯係基於概括犯意而為之，有連續犯裁判上一
    罪關係，本院自得併予審理，併此敘明。被告甲○○所犯上
    述施用海洛因及安非他命2 罪，犯意各別，行為互殊，應予
    分論併罰。
三、原審予以論科，固非無見，惟查原審就被告甲○○自94年2
    月2 日以後施用第一、二級毒品部分未及審究，尚有未洽（
    原審於94年5 月27日宣判，被告甲○○於94年6 月2 日第9
    次被查獲吸毒部分檢察官於94年7 月7 日才移送併辦），檢
    察官上訴請求就被告甲○○前述第9 次被查獲施用第一、二
    級毒品部分併案審判，為有理由，原判決自應予撤銷改判。
    審酌被告甲○○經強制戒治後，仍未能戒絕其毒癮，足證前
    開保安處遇措施已難收矯治之效，於犯罪後坦承犯行，及施
    用毒品所為係戕害自己身心健康等一切情狀，爰就施用第一
    級毒品部分，量處有期徒刑1 年2 月，就施用第二級毒品部
    分，量處有期徒刑1 年，並定其應執行刑為有期徒刑2 年。
    扣案之第一級毒品海洛因23包（其中12包合計淨重1.79公克
    ，空包裝總重2.75公克，又其中3 包合計淨重0.38公克，空
    包裝總重0.63公克，另8 包合計淨重1.05公克，空包裝總重
    1.67公克）、2 小包（淨重0.64公克，空包裝總重0.24公克
    ），以及殘留第一級毒品海洛因之注射針筒2 支及香菸2 支
    ，及殘留海洛因夾鏈袋1 只、殘留安非他夾鏈袋1 只，因與
    第一級毒品海洛因無法析離，均屬查獲之第一級毒品，爰依
    毒品危害防制條例第18條第1 項前段規定，不問屬於犯人與
    否，均予宣告沒收銷燬之。至鑑驗耗用之第一級毒品洛因既
    已滅失，爰不予宣告沒收銷燬。另扣案之殘有食鹽水空瓶1
    瓶及注射針筒1 支，及安非他命吸食器玻璃球1 個及注射針
    筒1 支，被告甲○○坦承為其所有且分別為供施用第一、二
    級毒品所用及供施用毒品預備之物，爰依刑法第38條第1 項
    第2 款規定沒收之。
四、至於93年11月12日為警查獲時查扣之疑似海洛因6 包、現金
    2 萬4,500 元、手機1 支及SIM 卡1 張，以及於94年2 月2
    日為警查獲時扣得之疑似海洛因77包、疑似甲基安非他命1
    包、吸管2 支、注射針筒11支、吸食工具7 個、止血帶2 條
    及現金8 萬800 元等物，均係被告另涉犯販賣毒品案件所用
    之物，現正由本院以94年度訴字第239 號、926 號審理中，
    此有臺灣高等法院前案紀錄表、臺灣高雄地方法院檢察署檢
    察官94年度偵緝字第110 號及94年度偵字第3707號起訴書各
    1 份在卷可憑，前開扣案物與本案被告甲○○施用毒品案件
    無何關連性，爰不予宣告沒收及沒收銷燬，附此敘明。
五、公訴意旨另以：被告甲○○基於施用第二級毒品安非他命之
    概括犯意，自93年5 月8 日起迄同年6 月26日為警查獲時止
    ，有多次施用第二級毒品甲基安非他命之犯行，因認被告甲
    ○○此部分亦涉有毒品危害防制條例第10條第2 項之施用第
    二級毒品罪嫌等語。惟公訴人認被告甲○○自93年5 月8 日
    時起至同年6 月26日施用毒品安非他命犯行，係基於高雄縣
    政府衛生局93年5 月14日93煙檢字第879 號煙毒尿液檢驗成
    績書為其論據，然被告甲○○於警詢時，否認其有施用第二
    級毒品之犯行，且經原審將被告甲○○尿液送請高雄醫學大
    學附設中和紀念醫院複驗結果，呈安非他命及甲基安非他命
    陰性反應，此有上開醫院93年12月28日編號0000-000號濫用
    藥物尿液檢驗報告1 份在卷足參，而公訴人所指之被告甲○
    ○自93 年5月8 日起至同年6 月26日止施用第二級毒品犯行
    ，並無可為補強之證據，是除前開論罪部分之犯行外，公訴
    人所指被告甲○○於93年5 月8 日起至同年6 月26日止之施
    用第二級毒品犯嫌，並無足夠證據，本應為無罪之判決，然
    因公訴人認此部分與前開論罪之施用安非他命部分有連續犯
    之裁判上一罪關係，此部分不另為無罪之諭知，附此敘明。
據上論結，應依刑事訴訟法第369 條第1 項前段、第364 條、第
299 條第1 項前段，毒品危害防制條例第10條第1 項、第2 項、
第18條第1 項前段，刑法第11條、第56條、第38條第1 項第2 款
、第51條第5 款、第9 款，判決如主文。
本案經檢察官陳新慶到庭執行職務。
中　　華　　民　　國　　94　　年　　8 　　月　　30　　日
                  刑事第六庭    審判長法  官  王憲義
                                      法  官  任森銓
                                      法  官  張盛喜
以上正本證明與原本無異。
施用海洛因部分如不服本判決應於收受本判決後10日內向本院提
出上訴書狀，其未敘述上訴理由者，並得於提起上訴後10日內向
本院補提理由書狀（均須按他造當事人之人數附繕本）「切勿逕
送上級法院」。
施用安非他命部分不得上訴
中　　華　　民　　國　　94　　年　　8 　　月　　30　　日
　　　　　　　　　　　　　　　　　　　書記官  林明威
附錄本案論罪科刑法條全文
毒品危害防制條例第10條
施用第一級毒品者，處6月以上5年以下有期徒刑。
施用第二級毒品者，處3年以下有期徒刑。
